臺灣彰化地方法院刑事判決
111年度訴字第9號
公  訴  人  臺灣彰化地方檢察署檢察官
被      告  林碧玲


上列被告因加重詐欺等案件，經檢察官提起公訴（110年度偵字
第11434、8501、9079、12471號），本院判決如下：
    主  文
林碧玲犯如附表「罪名及宣告刑」欄所示之罪，共肆罪，各處如
附表「罪名及宣告刑」欄所示之刑。應執行有期徒刑壹年陸月。
未扣案之犯罪所得新臺幣陸仟元沒收，於全部或一部不能沒收或
不宜執行沒收時，追徵其價額。　　
　　事  實
一、林碧玲於民國110年5月13日上網尋找工作而與通訊軟體LINE
    名稱「劉偉傑」之不詳姓名年籍成年人聯繫後，「劉偉傑」
    向林碧玲表示工作內容為提供自身帳戶供匯入款項及代為提
    款後交付，即能獲取每日底薪新臺幣(下同)2,000元，並論
    件計酬，領款1次可得1,000元之報酬，依林碧玲之智識程度
    及社會生活之通常經驗，知悉金融帳戶係個人理財及從事交
    易之重要工具，為個人信用之表徵，且在金融機構申請開立
    金融帳戶、提領款項均無特殊限制，已預見如素昧平生、無
    信賴關係之人願意支付報酬委請其代為收取款項，所收取之
    款項可能係來自詐欺取財或其他財產犯罪，並於收取轉交後
    即產生遮斷或掩飾、隱匿資金流動軌跡以逃避國家追訴、處
    罰之效果，竟基於縱上述情節發生亦不違背其本意之不確定
    故意，與「劉偉傑」、「林專員」及所屬詐欺集團成員共同
    意圖為自己之不法所有，基於三人以上犯詐欺取財及洗錢之
    犯意聯絡，將其申辦之台中商業銀行帳號000000000000號帳
    戶(下稱台中銀行帳戶)、彰化商業銀行帳號00000000000000
    號帳戶(下稱彰銀帳戶)之存摺資料拍照，以通訊軟體LINE傳
    送予「劉偉傑」，容任「劉偉傑」使用上開帳戶，並允諾將
    匯入款項提領後交付，再由詐欺集團成員分別於附表所示之
    時間，以附表所示之詐欺方式，詐欺徐清輝、陳良惠、趙麗
    滿、藍珮誼，致其等陷於錯誤，而於附表所示之匯款時間，
    匯款附表所示之金額至林碧玲上開帳戶，嗣由林碧玲於附表
    所示之領款時間、地點，領取附表所示之款項，並自其提領
    之款項抽取其中之6,000元作為報酬後，交給自稱「林專員
    」之不詳詐欺集團成員，而製造金流斷點，致無從追查前揭
    犯罪所得之去向，而隱匿上開詐欺犯罪所得。
二、案經徐清輝、陳良惠、趙麗滿、藍珮誼訴由彰化縣警察局和
    美分局報告臺灣彰化地方檢察署檢察官偵查起訴。　　
　　理  由
一、證據能力：
　　本判決所引用被告林碧玲以外之人於審判外之陳述，公訴人
    、被告於本院審理時同意有證據能力(見本院卷第177、307
    頁)，本院審酌該等供述證據作成及取得之狀況，並無違法
    、不當或顯不可信之情形，且認為以之作為證據應屬適當，
    依刑事訴訟法第159條之5規定，有證據能力。而非供述證據
    部分，並無證據顯示係實施刑事訴訟程序之公務員違背法定
    程序所取得之證據，亦無顯有不可信之情況或不得作為證據
    之情形，故具有證據能力。
二、認定犯罪事實所憑之證據及理由：　　　
　　被告固坦承將其台中銀行帳戶、彰銀帳戶提供給「劉偉傑」
    使用，且在「劉偉傑」指示下將匯入其中之款項提領後交付
    不詳之人，並獲得約定報酬6,000元等事實，惟矢口否認有
    何加重詐欺及洗錢之犯行，辯稱：我去應徵會計事務所的兼
    差工作，對方跟我說要幫忙提款交給公司，按件計酬，1件
    報酬是1,000元，我是被利用的，不知道這是犯罪，我只有
    「劉偉傑」的LINE聯絡方式，有上網去看，但查不到公司資
    料等語。經查：
(一)被告於110年5月13日與「劉偉傑」以LINE聯繫，並將其台中
    銀行帳戶、彰銀帳戶之存摺資料拍照後傳送給「劉偉傑」，
    嗣詐欺集團成員於附表所示時間，以附表所示方式詐欺告訴
    人徐清輝、陳良惠、趙麗滿、藍珮誼(下合稱告訴人4人)，
    致其等陷於錯誤，而匯款附表所示之金額至被告如附表所示
    之帳戶後，被告於附表所示之領款時間、地點，依指示領取
    附表所示之金額後，轉交給不詳之人，並獲得報酬6,000元
    等事實，業據被告供承不諱，核與告訴人4人於警詢時證述
    相符(見110年度偵字第8501號卷【下稱偵一卷】第11-16頁
    、110年度偵字第9079號卷【下稱偵二卷】第11-13頁、110
    年度偵字第11434號卷【下稱偵三卷】第21-23頁、110年度
    偵字第12471號卷【下稱偵四卷】第29-30頁)，並有告訴人4
    人之報案資料及匯款資料、被告台中銀行帳戶、彰銀帳戶之
    客戶資料及交易明細、被告提款之監視器畫面、被告與「劉
    偉傑」之LINE對話紀錄等在卷可稽(見偵一卷第17-43、49-5
    9、63-67、69-77頁、偵二卷第15-35頁、偵三卷第25-43、4
    9-53、55-61頁、偵四卷第31-51頁)，此部分事實首堪認定
    。
(二)按金融機構帳戶，事關個人財產權益之保障，存戶之存摺、
    金融卡具專屬性及私密性，多僅本人始能使用，縱偶有特殊
    情況須將存摺、金融卡、密碼交付他人者，亦必與該收受之
    人具相當信賴關係，並確實瞭解其用途，並無任意交付予他
    人使用之理，且金融機構開立帳戶多無特殊限制，一般民眾
    皆得以存入最低開戶金額之方式申請之，一般人可在不同之
    金融機構申請多數之存款帳戶使用，此乃眾所周知之事實，
    是若非供作不法用途，任何人大可以自己名義申請開戶，實
    無需使用他人帳戶，且金融機構及自動櫃員機林立，都會地
    區隨處可見之24小時營業便利商店亦常設有自動櫃員機，一
    般人幾可隨時自由至自動櫃員機提領款項使用，是依一般人
    之社會生活經驗，如帳戶內之款項來源正當，持有金融卡及
    密碼等帳戶資料之人大可自行提領。況詐欺集團利用車手提
    領金融機構帳戶款項，業經報章媒體多所披露，自動櫃員機
    上並多貼有警語，且屢經政府及新聞為反詐騙之宣導，是一
    般具有通常智識之人，應均可知支付對價或利益委由他人至
    銀行或自動櫃員機提領金融機構帳戶款項再行轉交者，多係
    藉此取得不法犯罪所得，並藉此隱匿金融機構帳戶內資金去
    向及實際取得人之身分，以逃避追查。查被告為55年次，自
    陳為高中畢業之教育程度，從事保險經紀人、電商工作，有
    10年以上工作經驗等語(見本院卷第57、311頁)，堪認其為
    有相當智識程度及基本生活經驗之人，對於上情自無不知之
    理。
(三)再者，被告僅透過LINE帳號與「劉偉傑」網路面試，未曾與
    使用上開帳號之人見面，僅透過LINE聯繫約定工作內容，並
    開始工作，已與一般工作求職方式有明顯不同，被告何以能
    信賴其所言為真，已屬有疑。細觀被告與「劉偉傑」間之LI
    NE對話紀錄(見偵一卷第69-77頁)，「劉偉傑」表示匯入款
    項之名目為「保費」、「貨款」，附表編號3、4匯入款項28
    萬元後，隨即要求被告臨櫃領取27萬6,000元，餘款2,000元
    為被告薪資、1,000元為車馬費、1,000元是尚不知名目之加
    給，並要求被告就附表編號1、2匯入之40萬元，先臨櫃領取
    37萬元，再至ATM提領2萬8,000元，餘額2,000元為被告薪資
    ，並稱因為不要一次清空帳戶、行員會比較刁難，所以分配
    到ATM領一小部分等語。且被告提供予「劉偉傑」之帳戶，
    除本案台中銀行帳戶、彰銀帳戶外，尚有其合作金庫帳戶，
    而自帳戶提領之金額均非小額，凡此，可知其交易內容、型
    態明顯與被告所稱幫會計公司收款之情狀不符，反而與時下
    詐欺集團以高額報酬聘僱車手機動、即時提領詐欺贓款，且
    刻意分別使用不同帳戶，以臨櫃、ATM分散提領，避免遭查
    緝及製造金流斷點之手法吻合。況現今金融實務無論實體或
    網路平台受付金錢均極便利，各金融行號自動櫃員機設置據
    點遍布大街小巷及便利商店，縱係經營事業而有收取款項之
    需求，大可以公司帳戶或自己帳戶供匯入或轉存金融機構帳
    戶內款項，何須大費周章，透過應徵工作之方式，覓得毫無
    親誼關係及信任基礎之被告，支付被告報酬，要求被告提供
    私人帳戶並從事提款及轉交現金之工作，徒增款項於過程中
    遺失或遭侵吞之風險？此種迂迴方式顯非一般正派、合法經
    營之業者會採擇之方式。而被告於案發時從事保險經紀人工
    作，並自承保險公司不會允許保戶把保費匯入保險業務員私
    人帳戶，保費不會以本案這種方式繳交等語(見本院卷第58
    、311頁)，顯然對其提領、轉交之款項來源合法與否，不甚
    在意，且被告對於其雇主之身分及營業據點等均無認識，僅
    憑通訊軟體與「劉偉傑」聯繫，彼此間未有特殊親誼關係，
    更無任何信任基礎，即獲得經手高額款項之職務，工作內容
    僅係領取及轉交款項，可獲得每日底薪2,000元，領款1次可
    得1,000元之報酬，而其領款花費時間不過1 、2 個小時，
    無特殊技能，即可因此獲得與其所付出勞力顯不相當之前述
    報酬，顯與常情有違。
(四)被告由上開諸多不合常理之處，自可輕易判斷「劉偉傑」等
    人有高度可能係從事違法行為、其所提領之款項為不法所得
    ，及其提供數個帳戶、提領現金交付「劉偉傑」指定之人之
    行為，恐有為他人掩飾、隱匿犯罪所得之去向，竟仍在對方
    未能提供任何可資憑信所營事業合法之情況下，因急欲獲取
    輕鬆可得之報酬而應允為上開行為，其主觀上自有與前揭詐
    欺集團成員三人以上共同詐欺取財及洗錢之不確定故意。
(五)綜上所述，被告前揭辯稱，顯係事後卸責之詞，不足採信。
    本案事證明確，被告犯行洵堪認定，應依法論科。
三、論罪科刑：
(一)核被告如附表4次所為，均係犯刑法第339條之4第1項第2款
    之三人以上共同詐欺取財罪及洗錢防制法第14條第1項之一
    般洗錢罪。
(二)按共同實行犯罪行為之人，在共同意思範圍以內，各自分擔
    犯罪行為之一部，彼此協力、相互補充以達其犯罪之目的者
    ，即應對於全部所發生之結果，共同負責，故不以實際參與
    犯罪構成要件行為或參與每一階段之犯罪行為為必要。本案
    詐欺集團成員間固未必彼此有所認識或清楚知悉他人所分擔
    之犯罪工作內容，然此一間接聯絡犯罪之態樣，正係具備一
    定規模犯罪所衍生之分工模式，參與犯罪者透過相互利用彼
    此之犯罪角色分工，而形成一個共同犯罪之整體以利犯罪牟
    財，被告雖未始終參與本案詐欺集團各階段之詐欺取財、洗
    錢行為，惟其參與提供帳戶、提領、轉交詐欺贓款行為，乃
    本案詐欺集團犯罪計畫不可或缺之重要環節，自應就其等所
    參與犯行所生之全部犯罪結果共同負責。是被告與「劉偉傑
    」、「林專員」及不詳詐欺集團成員間，就本案犯行，有犯
    意聯絡及行為分擔，應論以共同正犯。
(三)被告上開犯行，均係以一行為觸犯上開二罪名，為想像競合
    犯，應依刑法第55條之規定，各從一重之三人以上共同詐欺
    取財罪處斷。被告所犯4次犯行，犯意各別，行為互殊，應
    予分論併罰。　　　　
(四)爰審酌被告為圖金錢利益，於網路尋找工作機會時，未能謹
    慎評估工作適法性，即應允依照「劉偉傑」之指示提供帳戶
    後再提領詐欺款項，侵害被害人之財產法益，破壞社會秩序
    ，且製造金流斷點，增加犯罪查緝之困難，所為甚有不該，
    且犯後否認犯罪，亦未與告訴人4人達成調解或賠償其等損
    失，犯後態度難謂良好，兼衡被告無前科之素行、犯罪之動
    機、目的、手段、告訴人4人所受損害，復考量被告自陳高
    中畢業之智識程度，從事電商、保險業務工作之家庭經濟狀
    況等一切情狀，分別量處如主文所示之刑。另審酌被告所犯
    加重詐欺取財罪，係於同一日內實施犯罪、各次犯行均出於
    同一犯罪動機、所犯各罪之罪質相同、於本案詐欺集團之時
    間久暫與行為次數及分工地位等整體犯罪情狀，定其應執行
    之刑如主文所示。　　
四、沒收：　　
(一)被告因提領及轉交如附表所示詐欺犯罪所得，共計取得報酬
    6,000元，此為被告之犯罪所得，未據扣案，應依刑法第38
    條之1第1項、第3項規定宣告沒收，於全部或一部不能沒收
    或不宜執行沒收時，追徵其價額。
(二)除上述被告為本案犯罪而獲取之報酬外，其餘所收取之詐欺
    犯罪贓款，已轉交給詐欺集團其餘成員，被告對該不法所得
    並無處分權限，自不予宣告沒收。　　　　　
據上論斷，應依刑事訴訟法第299條第1項前段，判決如主文。
本案經檢察官劉智偉提起公訴，檢察官鄭安宇、劉欣雅到庭執行
職務。
中　　華　　民　　國　　111 　年　　10　　月　　12　　日
                  刑事第一庭    審判長法  官  廖健男
                                      法  官  林慧欣
                                      法  官  胡佩芬
以上正本證明與原本無異。
如不服本判決應於收受判決後20日內向本院提出上訴書狀，並應
敘述具體理由。其未敘述上訴理由者，應於上訴期間屆滿後20日
內向本院補提理由書（均須按他造當事人之人數附繕本）「切勿
逕送上級法院」。
告訴人或被害人如對本判決不服者，應具備理由請求檢察官上訴
，其上訴期間之計算係以檢察官收受判決正本之日期為準。
中　　華　　民　　國　　111 　年　　10　　月　　12　　日
                                      書記官  蔡忻彤
附錄本案論罪科刑法條：　　　　　
中華民國刑法第339條之4
犯第339條詐欺罪而有下列情形之一者，處1年以上7年以下有期
徒刑，得併科1百萬元以下罰金：
一、冒用政府機關或公務員名義犯之。
二、三人以上共同犯之。
三、以廣播電視、電子通訊、網際網路或其他媒體等傳播工具，
    對公眾散布而犯之。
前項之未遂犯罰之。
洗錢防制法第2條
本法所稱洗錢，指下列行為：
一、意圖掩飾或隱匿特定犯罪所得來源，或使他人逃避刑事追訴
    ，而移轉或變更特定犯罪所得。
二、掩飾或隱匿特定犯罪所得之本質、來源、去向、所在、所有
    權、處分權或其他權益者。
三、收受、持有或使用他人之特定犯罪所得。
洗錢防制法第14條
有第二條各款所列洗錢行為者，處7年以下有期徒刑，併科新臺
幣5百萬元以下罰金。
前項之未遂犯罰之。
前二項情形，不得科以超過其特定犯罪所定最重本刑之刑。　
附表：　　　　　　　　　　　　　　　
編號 被害人 詐欺方式 匯款時間 、金額 匯入帳戶 領款時間 、金額 領款地點 罪名及宣告刑 1 徐清輝 (提告) 詐欺集團成員於110年5月16日15時16分許打電話給徐清輝，佯稱係其外甥吳嘉展，並加LINE好友後，於翌日(17日)誆稱急需用錢，致徐清輝陷於錯誤而依指示匯款。 110年5月17日11時47分許(起訴書誤載為10時30分許)匯款32萬元 台中商業銀行帳號000000000000號帳戶 1.110年5月17日13時39分許臨櫃提領37萬元 2.同日13時42分許ATM提領3萬元 彰化縣○○鎮○○路0段000號台中商業銀行和美分行 林碧玲犯三人以上共同詐欺取財罪，處有期徒刑壹年肆月。 2 陳良惠 (提告) 詐欺集團成員於110年5月17日11時許打電話給陳良惠，佯稱其堂弟陳清淦急需用錢，致陳良惠陷於錯誤而依指示匯款。 110年5月17日12時16分許(起訴書誤載為12時許)匯款8萬元    林碧玲犯三人以上共同詐欺取財罪，處有期徒刑壹年貳月。 3 趙麗滿 (提告) 詐欺集團成員於110年5月17日21時3分許以吳冠燁(所涉幫助詐欺部分，由本院先行審結)申辦之行動電話門號0000000000號打電話給趙麗滿，佯稱其姪子吳子健急需用錢，致趙麗滿陷於錯誤而依指示匯款。 110年5月17日9時42分許匯款10萬元 彰化商業銀行帳號00000000000000號帳戶 110年5月17日12時40分許臨櫃提領28萬元 彰化縣○○鎮道○路000號彰化商業銀行和美分行 林碧玲犯三人以上共同詐欺取財罪，處有期徒刑壹年參月。 4 藍珮誼 (提告) 詐欺集團成員於110年5月16日19時51分許打電話給藍珮誼，佯稱係其外甥，並加LINE好友後，於翌日(17日)誆稱急需用錢，致藍珮誼陷於錯誤而依指示匯款。 110年5月17日11時1分許匯款18萬元    林碧玲犯三人以上共同詐欺取財罪，處有期徒刑壹年參月。